臺灣高雄地方法院刑事判決
110年度審交易字第716號
公  訴  人  臺灣高雄地方檢察署檢察官
被      告  黃國榮


上列被告因過失傷害案件，經檢察官提起公訴（110年度偵字第1
4001號），本院判決如下：
    主  文
黃國榮無罪。
    理  由
一、起訴意旨略以：被告黃國榮於民國110年1月27日7時6分許，
    駕駛車牌號碼0000-00號自用小客車，自高雄市前鎮區中山
    四路內側第四快車道由北往南行駛，行駛至中山四路與金福
    路口前，本應注意遵守道路交通標誌、標線、號誌之指示，
    又所行駛路段設有禁止變換車道線，用以禁止行車變換車道
    ，而依當時天候晴朗，日間自然光線充足，柏油路面乾燥、
    無缺陷，視距良好、無障礙物，又無不能注意之情事，竟疏
    未注意及此，貿然變換車道至中山四路內側第三快車道，適
    有告訴人朱啓瑋駕駛車牌號碼000-0000號自用小客車，沿中
    山四路內側第三快車道由北往南行駛至該處，見狀閃避不及
    ，兩車因而發生碰撞，致告訴人受有頸部扭傷之傷害。因認
    被告涉犯刑法第284條前段之過失傷害罪嫌等語。
二、按犯罪事實應依證據認定之，無證據不得認定犯罪事實，刑
    事訴訟法第154條第2項定有明文。又認定犯罪事實所憑之證
    據，雖不以直接證據為限，間接證據亦包括在內；然而無論
    係直接或間接證據，其為訴訟上之證明，須於通常一般之人
    均不致有所懷疑，而得確信其為真實之程度者，始得據為有
    罪之認定，倘其證明尚未達到此一程度，而有合理性之懷疑
    存在時，即難為有罪之認定，最高法院76年台上字第4982號
    刑事判決意旨參照。
三、檢察官認被告黃國榮涉犯上述罪嫌，係以證人朱啓瑋於警詢
    及偵查中之證述；車輛詳細資料報表、道路交通事故現場圖
    、道路交通事故調查報告表㈡各1份；A3類道路交通事故調查
    紀錄表2份及現場照片13張；高雄市政府警察局道路交通事
    故初步分析研判表1份；中國鋼鐵股份有限公司員工診所診
    斷證明書1紙為其論據。
四、訊據被告黃國榮固不諱言有於上開時間，駕車行經前開地點
    ，惟堅詞否認有何過失傷害犯行，辯稱：當時前面有大卡車
    ，我放慢車速行駛在正常車道，後面長官告訴我，左手邊有
    車靠過來，我轉到右手邊，就已經沒有辦法，擦撞到左後照
    鏡，我們兩車沒有撞的很大力，力道不會讓人家脖子扭傷；
    整個過程中我和朱啓瑋都沒有緊急煞車，因為兩車速度都很
    慢等語（見審交易卷第187頁）。
五、本院認為被告黃國榮無罪之理由：
㈠、被告與朱啓瑋於上開時、地，駕車發生擦撞乙節，業經被告
    供明在卷，核與證人朱啓瑋於警詢、偵訊及審判中證述相符
    ，且有道路交通事故現場圖、道路交通事故調查報告表㈠、㈡
    -1、肇事現場及車輛受損照片等在卷可稽，此部分事實堪以
    認定。
㈡、被告以前詞置辯，故本案有疑義，應予審究者，厥為朱啓瑋
    所受之頸部扭傷，是否為本次車禍所造成？本院說明得心證
    之理由如下：
１、①證人朱啓瑋於警詢證稱：我當時向警方表示我沒有受傷，是
    因為沒有明顯的外傷，我才向警方表示沒有受傷的，我後來
    發覺頸部有不適症狀，因此交通事故發生隔天，就至中國鋼
    鐵股份有限公司員工診所就醫等語（見警卷第12頁至第13頁
    ）。②再者，證人朱啓瑋於本院審理時亦具結證稱：車禍發
    生在上午7點左右，做完筆錄就離開去上班，當天進辦公室
    後有請假，是因為車輛要送去鑑價；當下我沒有覺得有受傷
    ，隔天起來後發生脖子在轉時，某些角度是會痛，所以才去
    就醫；會覺得與車禍有關，是當時我踩煞車，踩的滿用力的
    ，有甩頭，可能是這個影響等語（見審交易卷第135頁至第1
    37頁）。③證人即到場處理之警員林敬堯到庭結證稱：本件
    車禍是我處理的，有製作A3筆錄，A3就是當下沒有人受傷，
    如果有人受傷，就會做A2筆錄；當時有看雙方車損，車損不
    嚴重，主要在雙方的後照鏡，其他部分我沒有印象，後照鏡
    的車損是輕微刮損，沒有凹陷等情（見審交易卷第143頁至
    第145頁），互核證人朱啓瑋、林敬堯前揭證述大致相符，
    且證人林敬堯與被告或朱啓瑋均無恩怨，實無偏袒任河一方
    之必要，其等證詞均堪採信。是以朱啓瑋於車禍當時，並無
    明顯外傷；倘朱啓瑋於車禍當日有受傷，衡情，應會先至醫
    院就診，而非先駕車前往鑑價；且朱啓瑋係於車禍隔天起來
    ，發覺頸部轉動有某些角度會痛，才就醫之事實。
２、觀之中國鋼鐵股份有限公司員工診所出具朱啓瑋之診斷證明
    書內，記載朱啓瑋受有頸部扭傷之傷勢，有前揭診斷證明書
    存卷可查（見警卷第33頁）。然被告與朱啓瑋皆是駕駛自用
    小客車，倘朱啓瑋係因車禍，導致頸部扭傷時，理應高速駕
    駛所撞擊或高速下緊急剎車而肇致之傷害，惟：①證人朱啓
    瑋於本院審理時結證稱：我上班途中在中山路上，紅燈轉綠
    燈，大家都要前行，當時我是直行車，右後方有車打方向燈
    、按喇叭，示意他要左轉，但是我的車輛已經進入雙白實線
    區，因此我就沒有理會，以緩行方式繼續跟上前車，對方車
    輛一直靠過來，已經進入我車道和他的車道的雙白實線區，
    他一直靠過來，到我的車道一半左右，我有按喇叭示意，然
    後就發生碰撞等語（見審交易卷第135頁）。②參以雙方車輛
    之車損照片，並無明顯凹陷現象（見警卷第51頁至第55頁）
    ，且證人林敬堯於本院亦證稱：雙方車損不嚴重，主要是在
    雙方後照鏡，後照鏡的車損是輕微刮損，沒有凹陷等情（見
    審交易卷第145頁），益證雙方車速皆不快，否則不會僅造
    成雙方車輛之後照鏡輕微刮損，卻沒有凹陷之事實，故在雙
    方車速皆緩慢行駛，且雙方車輛亦均無凹陷之車損，僅後照
    鏡輕微刮損之前提下，顯見當時兩車撞擊力道不大；何況，
    證人朱啓瑋於本院審理時亦證稱：當時碰撞力道不大等語（
    見審交易卷第137頁至第139頁），是以朱啓瑋所受之頸部扭
    傷是否為本次車禍所造成，不無疑義。
３、本院曾向中國鋼鐵股份有限公司員工診所函詢，有關朱啓瑋
    於前揭傷勢就診時之外觀，經函覆：『…朱啓瑋110年1月28日
    診斷證明書所載「頸部扭傷」是依據朱啓瑋就診當日自述頸
    部痠痛所下之診斷，但當時朱啓瑋頸部並無任何紅腫及可見
    之挫擦傷之外觀。」，有中國鋼鐵股份有限公司員工診所11
    1年2月10日（111）中鋼A24字第139873-0001號函暨檢附說
    明書、病歷、處方存卷可查（見審交易卷第163頁至第171頁
    ），堪認醫師認定朱啓瑋受有「頸部扭傷」乙節，是依據朱
    啓瑋之自述，朱啓瑋就診時頸部並無任何紅腫及可見之挫擦
    傷之外觀。
４、綜上，朱啓瑋係於車禍後，旋向警方表示其未受傷，且當日
　  仍可駕車送鑑定，係於隔天才向醫生囑訴頸部酸痛，醫師未
　  觀察到朱啓瑋之頸部有何紅腫及可見挫擦傷之外觀；況且朱
　  啓瑋之頸部酸痛，已是車禍發生後之隔日始察覺，是否與本
　  件車禍有關，不無疑義，本於罪疑唯輕原則，難認單憑上開
　  診斷證明書所載之傷勢，及朱啓瑋臆測其隔日發覺之頸部痠
    痛與車禍有關之證述，即遽認朱啓瑋之頸部扭傷是本件車禍
    所肇致。
六、參諸上情，檢察官所舉之證據，並未達通常一般人不致有所
    懷疑，而得以確信朱啓瑋所受之傷勢，確是本件車禍所造成
　　，自難僅憑前揭證據，遽對被告為不利之認定。此外，本件
    復查無其他確切證據足以證明被告有檢察官所指之過失傷害
    犯行，基於無罪推定之原則，自應為被告無罪判決之諭知。
據上論斷，應依刑事訴訟法第301條第1項，判決如主文。
本案經檢察官張志杰提起公訴，檢察官范文欽到庭執行職務。
中　　華　　民　　國　　111 　年　　3 　　月　　15　　日
                  刑事第五庭    法　官  陳川傑
以上正本證明與原本無異。
如不服本判決應於收受判決後20日內向本院提出上訴書狀，並應
敘述具體理由。其未敘述上訴理由者，應於上訴期間屆滿後20日
內向本院補提理由書(均須按他造當事人之人數附繕本)「切勿逕
送上級法院」。
因疫情而遲誤不變期間，得向法院聲請回復原狀。
中　　華　　民　　國　　111 　年　　3 　　月　　15　　日
                                書記官  王翌翔